【裁判字號】    94,訴,4223
【裁判日期】    950126
【裁判案由】    殺人未遂
【裁判全文】
臺灣高雄地方法院刑事判決              94年度訴字第4223號
公  訴  人  臺灣高雄地方法院檢察署檢察官
被      告  丁○○
指定辯護人  本院公設辯護人  丙○○
上列被告因殺人未遂案件，經檢察官提起公訴（94年度偵字第
23637 號），本院判決如下：
    主  文
丁○○殺人未遂，累犯，處有期徒刑柒年陸月，褫奪公權伍年。
扣案之尖刀壹把沒收。
    事  實
一、丁○○曾於民國90年間，因傷害案件，經本院以90年度訴字
    第2015號判處有期徒刑8 月確定，於91年5 月8 日執行完畢
    。詎丁○○仍不知悔改，因其多次要求與甲○○同居均遭拒
    絕，而於94年10月15日上午8 時10分許，持其所有之尖刀 1
    把（刀鋒約長11公分、刀柄約長12公分，質地堅硬），前往
    位於高雄縣鳳山市○○路○ 段193 巷13弄39號甲○○工作之
    家庭代工成衣廠欲找甲○○談判，然甲○○見到丁○○卻冷
    漠以對，表示：「我沒有什麼話可以跟你說」（台語發音）
    ，丁○○因而惱羞成怒，與甲○○發生口角爭執，爭執過程
    中丁○○明知上開尖刀質地堅硬，持以朝人體猛刺足以致人
    於死，且人體左胸部係屬脆弱之要害，如遭利器刺及而流血
    不止時，即有生命危險，竟仍基於殺人之犯意，自其所著長
    褲口袋內取出上開尖刀朝甲○○之左胸部、左腋下、左肩部
    及背部等部位猛刺，並揚言：「我就是要給妳死，不然妳要
    怎樣」等語（台語發音），致甲○○受有左肩2 處、左腋下
    後側、左胸前壁及左脊椎上處穿刺傷（各深2 公分），併發
    左臂腔室症候群、氣胸血胸、左臂外傷性偽性動脈瘤及左臂
    神經叢損傷等傷害，此時因甲○○之同事多人聚集圍觀，丁
    ○○始罷手逃逸，而甲○○之同事旋即報警處理並將甲○○
    送醫急救，甲○○始倖免於死。嗣於同日上午8 時55分許，
    為警在高雄縣鳳山市文英里文英活動中心前查獲丁○○，並
    當場扣得前開尖刀1 把。
二、案經甲○○訴由高雄縣政府警察局鳳山分局報告臺灣高雄地
    方法院檢察署檢察官偵查起訴。
    理  由
壹、證據能力部分：
一、甲○○於警詢中之指述，其性質雖屬傳聞證據，且檢察官未
    能證明有符合刑事訴訟法第159 條之1 至之4 之情形，但經
    本院準備程序詢以對證據能力之意見，並於審理時予以提示
    ，告以要旨，經檢察官、辯護人及被告表示意見，檢察官、
    辯護人及被告均未於言詞辯論終結前，對該證據內容異議，
    依刑事訴訟法第159 條之5 規定，應具有證據能力。
二、甲○○及王淑瓊於偵查中具結後，向檢察官所為之陳述，雖
    為被告以外之人於審判外之陳述，屬於傳聞證據，然此乃甲
    ○○等人於偵查中向檢察官所為之陳述，且本院審酌甲○○
    等人於偵查中陳述時之外在環境及情況，均無顯有不可信之
    情況，應認證人甲○○等人先前於偵查中向檢察官所為之陳
    述，符合刑事訴訟法第159 條之1 第2 項之規定，得為證據
    ，而有證據能力。
三、卷附財團法人長庚紀念醫院高雄分院94年11月14日（94）長
    庚院高字第4A2598號函所附救護紀錄表、告訴人急診病歷、
    入院紀錄、病程紀錄、手術紀錄單及手術報告等資料（附於
    偵卷第55-65 頁），均為從事業務之人於業務上或通常業務
    過程所須製作之紀錄文書、證明文書，因係於通常業務上不
    間斷而規律之記載，記錄時亦無預見日後將作為證據之偽造
    動機，其虛偽之可能性較小，而無顯不可信之特別情況，依
    刑事訴訟法第159 條之4 第2 款應有證據能力。
四、再按，傳聞法則乃對於被告以外之人於審判外之言詞或書面
    陳述，亦即針對被告以外之人於審判外以言詞或書面所為之
    供述證據而為之規範。卷附照片7 張（附於本院卷第73-74
    頁）乃以科學、機械之方式，對於所拍攝內容所為忠實且正
    確之記錄，性質上並非供述證據，應無刑事訴訟法第159 條
    第1 項規定之適用，附此敘明。
貳、實體部分：
一、訊據被告固坦承前揭猛刺甲○○之身體部位、次數，且自承
    當時有殺人之犯意，惟辯稱：伊於94年10月15日到告訴人公
    司是要質問告訴人為何要拿走伊之照片，伊到告訴人公司時
    告訴人尚未到，伊就先跟老闆娘聊，後來告訴人來就對伊大
    小聲，還說叫伊拿刀子殺告訴人，伊才會拿刀子刺告訴人，
    但當時伊沒有跟告訴人說「我就是要給你死，不然妳要怎樣
    」云云。經查：
  (一)案發當日係因被告向甲○○要求同居遭拒，即持上開尖刀朝
    甲○○左胸部、左腋下、左肩部及背部等部位猛刺，且當時
    被告有以台語對甲○○稱「我就是要給妳死，不然妳要怎樣
    」等語等情，業據證人甲○○於警詢、偵查及本院中供述綦
    詳。雖被告辯稱持刀刺向甲○○時未對甲○○揚稱要讓伊死
    等語，是甲○○自己要被告殺死伊，被告才會持刀刺向甲○
    ○云云。然甲○○為中年婦女，具有一定社會經驗，且當時
    其已與被告發生口角，其當知當時被告已處憤怒之狀態，其
    為求自身之安全，應無再故意以言語激怒被告，而使自身遭
    受不測之可能，且甲○○自警詢、偵查及本院審理時中，均
    就案發過程細節供述綦詳而無矛盾之處，是被告上開辯解，
    要難採信。
  (二)甲○○因遭被告猛刺而受有左肩2 處、左腋下後側、左胸前
    壁及左脊椎上處穿刺傷（各深2 公分），併發左臂腔室症候
    群、氣胸血胸、左臂外傷性偽性動脈瘤及左臂神經叢損傷等
    傷害，有卷附財團法人長庚紀念醫院高雄分院94年11月14
    日（94）長庚院高字第4A2598號函及所附救護紀錄表、告訴
    人急診病歷、入院紀錄、病程紀錄、手術紀錄單及手術報告
    各1 份、94年12月9 日（94）長庚院高字第1311號函及診斷
    證明書各1 份等資料可參，甚而甲○○因上開傷勢而成為中
    度肢障而領有身心障礙手冊，且經本院當庭勘驗甲○○之傷
    勢，甲○○手部及肩部之確實留有明顯之刀疤疤痕（參本院
    94年1 月12日審判筆錄及照片），足認被告持刀刺向告訴人
    時用力甚猛、殺意甚堅。而左胸部乃人體柔軟脆弱之部位，
    其內包覆有心臟等重要器官，如受銳器刺及，顯有致命危險
    等情，乃一般人所週知之日常經驗法則，被告為身心健全之
    成年人，無諉為不知之理。是被告自承有殺人之犯意等語，
    應為真實，足堪採信。故此，本件事證明確，被告殺人未遂
    犯行洵堪認定。
二、核被告所為，係犯刑法第271 條第2 項、第1 項之殺人未遂
    罪。又被告前曾因傷害案件，經本院以90年度訴字第2015號
    判決處有期徒刑8 月確定，於91年5 月8 日執行完畢出監，
    有台灣高雄地方法院檢察署刑案資料查註紀錄表及台灣高等
    法院被告前案紀錄表可按，其於有期徒刑執行完畢後5 年以
    內再犯有期徒刑以上之本罪，為累犯，應依刑法第47條規定
    加重其刑。被告已著手於殺人行為構成要件之實行，而未致
    告訴人死亡之結果，其行為尚屬未遂，爰依刑法第26條前段
    之規定減輕其刑，並先加後減之。爰審酌被告僅因向告訴人
    要求同居未果，即萌生殺意，危害他人生命身體法益至深，
    且除造成告訴人身體嚴重之傷害，並導致告訴人憂鬱症復發
    而無法入眠，所為非是，雖當庭與告訴人達成和解，然被告
    亦自承係因無財產可供告訴人執行始與告訴人和解（見本院
    95年1 月12日審判筆錄，第61頁），足認被告並無和解之誠
    意甚明，惟念被告坦承有殺人之犯行，避免訴訟資源之浪費
    等一切情狀，量處如主文所示之刑，並依其犯罪之性質認有
    褫奪公權之必要，併予宣告褫奪公權5 年。至扣案之尖刀1
    把，係被告所有並供本件犯罪所用之物，業據被告供陳在卷
    ，應依刑法第38條第1 項第2 款之規定，宣告沒收。
據上論斷，應依刑事訴訟法第299 條第1 項前段，刑法第271 條
第2 項、第1 項、第26條前段、第47條、第37條第2 項、第38條
第1 項第2 款，判決如主文。
本案經檢察官乙○○到庭執行職務。
中    華    民    國    95    年    1     月    26    日
                  刑事第七庭   審判長 法  官  孫啟強
                                      法  官  蔡川富
                                      法  官  張茹棻
以上正本證明與原本無異。
如不服本判決，應於判決送達後10日內，向本院提出上訴狀。
中    華    民    國    95    年    1     月    26    日
                                      書記官  陳惠玲
附錄法條刑法第271 條 (普通殺人罪)殺 人者，處死刑、無期徒
刑或10年以上有期徒刑。
前項之未遂犯罰之。
預備犯第 1 項之罪者，處 2 年以下有期徒刑。


司法院資訊處製作；財團法人民間司法改革基金會備份。
